臺灣板橋地方法院民事判決　　　　　　　95年度訴字第2394號
原　　　告　甲○○
被　　　告　乙○○
訴訟代理人　李祖麟律師
上列當事人間債務人異議之訴事件，經本院於民國96年3 月13日
言詞辯論終結，判決如下：
    主  文
本院九十五年度執字第三九五七一號清償票款強制執行事件之執
行程序應予撤銷。
訴訟費用由被告負擔。
    事實及理由
一、原告主張：鈞院95年度執字第39571 號債權人（即被告）與
    債務人（即原告）間清償票款強制執行事件，被告以原告於
    民國83年4 月12日簽發，未載到期日，票面金額新臺幣（下
    同）360 萬元之本票1 紙（下稱系爭本票），聲請法院強制
    執行，經鈞院以83年度票字第2645號民事裁定准許強制執行
    ，嗣被告持前開裁定及確定證明書聲請鈞院85年度執天字第
    5472號清償票款強制執行，經鈞院於85年9 月17日發給板院
    瑞民執天字第6495 3號債權憑證。被告嗣於90年8 月2 日執
    上開債權憑證再向鈞院聲請90年度執字第14407 號清償票款
    強制執行，經鈞院於同日再發給債權憑證。惟被告之本票票
    款請求權自85年9 月17日取得債權憑證之翌日即85年9 月18
    日起，時效重新起算3 年，算至88年9 月17日即已屆滿。被
    告遲至90年8 月2 日始持前開債權憑證聲請鈞院以90年度民
    執字第14407 號強制執行事件對原告強制執行，其執行名義
    上請求權已罹於消滅時效。故而被告再於95年3 月29日持前
    開債權憑證聲請鈞院95年度執字第39571 號清償票款強制執
    行，其執行名義之請求權亦已罹於時效消滅。為此依強制執
    行法第14條第2 項規定提起本件訴訟。並聲明：如主文所示
    。
二、被告抗辯：鈞院95年度執字第39571 強制執行事件，被告係
    依鈞院83年度票字第2645號本票准許強制執行之民事裁定為
    執行名義，系爭本票債權金額360 萬元，係83年間原告向被
    告購買台北縣鶯歌鎮房屋，原告為擔保依約付款所簽發，其
    後原告違約未按時給付價金，被告始向鈞院聲請上開本票裁
    定。查上開房屋價款870 萬元，原告僅付部分價款，尾款部
    分即不斷拖欠，迄至96年2 月14日被告委請律師催告時，尚
    欠本息772 萬2,845 元，被告以原告簽發之系爭本票聲請強
    制執行，並無不妥。並聲明：原告之訴駁回。
三、法院之判斷：
  (一)按票據法第22條第1 項規定，執票人對本票發票人之權利，
    自到期日起算3年，年間不行使者，因時效而消滅。又消滅
    時效，因起訴而中斷；開始執行行為或聲請強制執行與起訴
    有同一效力：時效中斷者，自中斷之事由終止時，重行起算
    ，亦分別為民法第129 條第1 項、第2 項、第137 條第1項
    所明定。是聲請強制執行雖可發生中斷時效之效力，惟於該
    強制執行事件終結時，中斷之時效應重行起算，而執行法院
    依強制執行法第27條規定，於債務人無財產可供執行，或雖
    有財產經強制執行後所得數額仍不足清償債務時，發給債權
    人債權憑證，亦為執行程序終結之原因之一，其因開始執行
    而中斷之時效，即應由此重行起算。再按經確定判決或其他
    與確定判決有同一效力之執行名義所確定之請求權，其原有
    消滅時效期間不滿5 年者，因中斷而重行起算之時效期間為
    5 年，民法第137 條第3項固定有明文。惟所謂「與確定判
    決有同一效力之執行名義」係指實體上爭執業已確定者而言
    ，按法律所以規定短期消滅時效，係以舉證困難為主要目的
    ，如請求權經法院判決確定，或和解、調解成立者，其實體
    權利義務關係業已確定，不再發生舉證問題，為保護債權人
    之合法利益，以免此種債權人明知債務人無清償能力，仍須
    不斷請求強制執行或為其他中斷時效之行為，並為求其與強
    制執行法第4 條第3 項規定相呼應，所以有民法第137 條第
    3 項延長時效期間為5 年之規定；而本票執票人依票據法第
    123條規定，聲請法院裁定許可對發票人強制執行，係屬非
    訟事件，此項裁定並無確定實體上法律關係存否之實質確定
    力，自非與確定判決有同一效力之執行名義，執票人之請求
    權消滅時效期間，並不能因取得法院許可強制執行之裁定而
    延長為5 年（最高法院83年台上字第2675號判決明意旨參照
    ）。
  (二)查被告前以系爭本票聲請本院83年度票字第2645號民事裁定
    准許強制執行，嗣並持該裁定及確定證明書聲請本院85年度
    執天字第5472號清償票款強制執行事件對原告強制執行，經
    本院於85年9 月17日發給板院瑞民執天字第64953 號債權憑
    證。被告嗣於90年8 月2 日執上開債權憑證再向本院聲請90
    年度執字第14407 號清償票款強制執行事件，經本院於同日
    再發給債權憑證之事實，業經本院依職權調取上開執行卷宗
    查明無訛。依上開說明，被告就系爭本票之票款請求權，自
    85年9 月17日本院發給債權憑證終結執行程序後重行起算，
    算至88年9 月17日即已屆滿3 年。被告遲至90年8 月2 日始
    持前開債權憑證聲請本院90年度民執字第14407 號強制執行
    事件對原告強制執行，其執行名義之請求權即已罹於時效而
    消滅。故而被告再於95年3 月29日持前開債權憑證聲請本院
    95 年 度執字第39571 號清償票款強制執行，其執行名義之
    請求權亦已罹於時效消滅，足堪認定。
  (三)按執行名義無確定判決同一之效力者，於執行名義成立前，
    如有債權不成立或消滅或妨礙債權人請求之事由發生，債務
    人亦得於強制執行程序終結前提起異議之訴，強制執行法第
    14條第2 項定有明文。本件被告聲請本院95年度執字第
    39571 清償票款強制執行事件強制執行原告之財產，其執行
    名義之本票債權已罹於3 年之消滅時效，從而，原告依上開
    規定提起本件訴訟，請求撤銷本院95年度執字第39571 號清
    償票款強制執行事件之強制執行程序，洵屬有據，應予准許
    。
  (四)本件事證已臻明確，兩造其餘主張陳述及所提之證據，均毋
    庸再予審酌，附此敘明。
四、結論：原告之訴為有理由，依民事訴訟法第78條，判決如主
    文。
中　　華　　民　　國　　96　　年　　3 　　月　　30　　日
                  民事第三庭    法　官　許月珍
以上正本係照原本作成
如對本判決上訴，須於判決送達後20日內向本院提出上訴狀
中　　華　　民　　國　　96　　年　　3 　　月　　30　　日
                            書記官　劉昌明
